【裁判字號】    98,交易,201
【裁判日期】    990203
【裁判案由】    過失致死
【裁判全文】
臺灣彰化地方法院刑事判決             98年度交易字第201號
公  訴  人  臺灣彰化地方法院檢察署檢察官
被      告  甲○○
上列被告因過失致死案件，經檢察官提起公訴（98年度偵字第65
98號、第6599號），本院判決如下：
    主  文
甲○○因過失致人於死，處有期徒刑捌月。
    犯罪事實
一、甲○○於民國98年5 月11日晚間駕駛車牌號碼1805─SJ之自
    用小客車，沿彰化縣鹿港鎮○○○路○ 段自東向西之內側車
    道行駛，於同日晚間9 時15分許，途經同路段212 號前無號
    誌之交岔路口時，原應注意駕駛汽車應按照速限行駛，不得
    超速，依當時之情形，並無不能注意之情事，竟疏於注意該
    路段之速限為50公里／小時，以70至80公里／小時之速度行
    駛，適有由Lumacad William 所騎乘，搭載珍妮娜之腳踏車
    ，因於少線道未暫停讓多線道車先行，亦行駛至該路口，甲
    ○○之自用小客車即衝撞該腳踏車，致Lumacad William 及
    珍妮娜等2 人當場人車倒地，送醫後，珍妮娜仍因肢體多發
    性外傷、多重器官衰竭而死亡，Lumacad William 因頭部外
    傷、硬腦膜下出血而死亡。甲○○於肇事後，在有偵查犯罪
    權限之公務員尚未發覺犯罪前，主動向據報前往現場處理之
    警員自首肇事而接受裁判。
二、案經臺灣彰化地方法院檢察署檢察官相驗後主動偵查起訴。
    理  由
一、本件所引證據，公訴人、被告均不爭執證據能力，亦無違法
    取得或其他不得做為證據之事由，均有證據能力，合先敘明
    。
二、訊據被告對上揭犯行均坦承不諱，並有道路交通事故現場圖
    1 份、道路交通事故調查報告表(一)(二)各1 份、現場照片等在
    卷可稽（見臺灣彰化地方法院檢察署98年度相字第344 號卷
    宗第16頁至第23頁）。而本件車禍造成被害人珍妮娜因肢體
    多發性外傷、多重器官衰竭而死亡，Lumacad William 因頭
    部外傷、硬腦膜下出血而死亡，亦有財團法人彰濱秀傳紀念
    醫院法醫參考病歷摘要、相驗筆錄、相驗屍體證明書附卷可
    參（見同上署98年度相字第344 號卷宗第10頁、第34頁、第
    42頁、同上署98年度相字第358 號卷宗第41頁、第46頁）。
    按駕駛人行駛時，行車速度應依速限標誌之規定，無速限標
    誌或標線者，行車時速不得超過50公里，道路交通安全規則
    第93條第1 項定有明文。被告駕駛自用小客車自應注意及此
    ，且依事發當時之客觀狀況為「天候晴、夜間無照明、柏油
    路面乾燥且無缺陷、無障礙物、視距良好」等情，有道路交
    通事故調查報告表(一)在卷可參，顯見被告於事發當時並無不
    能注意之情事。而被告雖陳稱上開肇事路段並無速限標誌，
    其不知速限云云，惟依卷附現場照片觀之，該處確實無速限
    標誌，但依前揭法條規定，行車時速仍不得超過時速50公里
    ，被告既為領有駕照之駕駛人，自不能諉為不知。又被告於
    警詢中自陳其事發時行車速度約70至80公里，發現被害人時
    距離約30至50公尺，因煞車不及而肇事等情（見同上署98年
    度相字第358 號卷宗第6 頁），且被告所駕駛之自用小客車
    因本件車禍撞擊導致擋風玻璃出現明顯蛛網狀裂痕，有現場
    照片附卷可按（見同上署98年度相字第35 8號卷宗第20頁）
    ，而被害人Lumacad William 騎乘非動力交通工具之腳踏車
    ，又搭載另一被害人珍妮娜，速度必然緩慢，若非被告車速
    甚快，實無可能留下如此明顯之撞擊痕跡，被告之自白應可
    採信。是被告若能依速限行駛，應有機會煞車並閃避被害人
    ，故被告就本件車禍有過失，且此過失與車禍之發生有因果
    關係甚明。另按慢車行駛至交岔路口，未設標誌、標線或號
    誌劃分幹、支線道者，少線道車應暫停讓多線道先行，亦為
    道路交通安全規則第125 條第1 項第2 款所明定，依卷附道
    路交通事故現場圖及現場相片所示，被害人所騎乘之腳踏車
    係由彰濱五路南側小路左轉進入彰濱五路，彰濱五路線道較
    多，被害人未讓被告先行，亦有過失。另本件經送臺灣省彰
    化縣區車輛行車事故鑑定委員會鑑定結果亦認被告與被害人
    均有過失，有該委員會98年7 月20日彰鑑字第0985601579號
    函附鑑定意見書1 份附卷可參（見同上署98年度相字第344
    號卷宗第63頁至第66頁），本件事證明確，被告之過失犯行
    洵堪認定。
三、核被告所為，係犯刑法第276 條第1 項之過失致人於死罪。
    被告1 過失行為致被害人2 人於死，均係犯過失致人於死罪
    ，屬同種想像競合，應依刑法第55條之規定，從一重處斷。
    被告於肇事後，在現場等候，並在警員尚未知悉何人肇事前
    ，主動向前來處理之警員表明係其肇事，此有彰化縣警察局
    道路交通事故肇事人自首情形紀錄表在卷可參（見同上署98
    年度相字第344 號卷宗第27頁），符合自首之要件，應依刑
    法第62條前段之規定減輕其刑。爰審酌被告與被害人均有過
    失、被告並無前科，素行良好，被告尚未與被害人家屬達成
    和解，及其犯罪後之態度等一切情狀，量處如主文所示之刑
    。
據上論斷，應依刑事訴訟法第299 條第1 項前段，刑法第276 條
第1 項、第55條、第62條前段，刑法施行法第1 條之1 第1 項前
段、第2 項，判決如主文。
本案經檢察官賴志盛到庭執行職務。
中    華    民    國    99    年    2     月    3     日
                  交通法庭  法  官  王奕勛
以上正本證明與原本無異。
如不服本判決應於收受判決後10日內向本院提出上訴書狀，並應
敘述具體理由；其未敘述上訴理由者，應於上訴期間屆滿後20日
內向本院補提理由書（均須按他造當事人之人數附繕本）「切勿
逕送上級法院」。
告訴人或被害人對於判決如有不服具備理由請求檢察官上訴者，
其上訴期間之計算係以檢察官收受判決正本之日期為準。
中    華    民    國    99    年    2     月    3     日
                             書記官  戴國安
附錄本案論罪科刑法條全文：
中華民國刑法第276條
（過失致死罪）
因過失致人於死者，處 2 年以下有期徒刑、拘役或 2 千元以下
罰金。
從事業務之人，因業務上之過失犯前項之罪者，處 5 年以下有
期徒刑或拘役，得併科 3 千元以下罰金。

司法院資訊處製作；財團法人民間司法改革基金會備份。
